最高法院民事裁定　　　　　　　九十六年度台抗字第四五八號
抗　告　人　盈碩國際股份有限公司
法定代理人　乙○○
抗　告　人　甲○○
上列抗告人因與山太元開發股份有限公司間請求確認股權核定訴
訟標的價額事件，對於中華民國九十六年五月十六日台灣高等法
院裁定（九十五年度抗字第一五六六號），提起抗告，本院裁定
如下：
    主  文
原裁定廢棄。
    理  由
本件抗告人盈碩國際股份有限公司（下稱盈碩公司）之法定代理
人已由林茂盛變更為乙○○，茲據乙○○聲明承受訴訟，合先敘
明。
次查本件相對人山太元開發股份有限公司以抗告人為被告，向台
灣板橋地方法院（下稱板橋地院）起訴請求確認抗告人甲○○就
其在盈碩公司有六千股之股份存在，經板橋地院以該訴訟標的價
額未於巿場流通而不能核定，因而依民事訴訟法第七十七條之十
二之規定，核定其訴訟標的價額為新台幣（下同）一百六十五萬
元，並經原法院於民國九十六年四月十二日駁回其抗告，抗告人
提起再抗告，原法院以：經囑託台北巿會計師公會鑑定盈碩公司
於九十五年八月二十二日起訴時之每股淨值為何？惟盈碩公司未
配合鑑定，故板橋地院以盈碩公司之股份價額不能核定，依民事
訴訟法第七十七條之十二規定，以同法第四百六十六條所定不得
上訴第三審之最高利益即一百五十萬元加計十分之一即一百六十
五萬元為其訴訟標的價額，抗告人所陳與適用法規顯有錯誤無涉
，尤無涉及之法律見解具有原則上之重要性，因而不許可而裁定
駁回其再抗告。
惟按民事訴訟法第七十七條之十二所謂訴訟標的之價額不能核定
，係指法院在客觀上不能依民事訴訟法第七十七之一第二項規定
核定訴訟標的價額而言，而依同條第三項之規定，法院因核定訴
訟標的之價額，本得依職權調查證據。倘法院在客觀上可得依其
職權之調查，資以計算核定其訴訟標的價額，即不得僅以當事人
未配合鑑定或當事人未舉證證明，即謂訴訟標的之價額不能核定
。本件相對人請求確認盈碩公司六千股之股份存在，縱未在巿場
流通，但其股份之價值，在客觀上尚非不能評價，原法院僅以抗
告人未配合鑑價，又未舉證證明盈碩公司每股之淨值為何？即認
其訴訟標的之價額不能核定，適用法規即有不當，而民事訴訟法
第七十七條之十二所謂訴訟標的之價額不能核定，究係指法院在
客觀上不能核定訴訟標的價額，或包括訴訟標的交易價額或所有
利益不易調查、當事人未配合調查或未舉證證明？有加以闡釋之
必要。原法院不予許可而駁回抗告人之再抗告，尚有未合。抗告
意旨，指摘原裁定不當，聲明廢棄，非無理由。
據上論結，本件抗告為有理由。依民事訴訟法第四百九十二條，
裁定如主文。
中    華    民    國  九十六  年    七    月   十二   日
                      最高法院民事第七庭
                          審判長法官  劉  福  來
                                法官  黃  秀  得
                                法官  吳  謀  焰
                                法官  李  寶  堂
                                法官  顏  南  全
      本件正本證明與原本無異
                                      書  記  官
中    華    民    國  九十六  年    七    月   三十   日
                                                      Ｋ
